臺灣新北地方法院刑事判決
110年度審訴字第967號
公  訴  人  臺灣新北地方檢察署檢察官
被      告  孫秀蘭



選任辯護人  李詩楷律師
上列被告因偽造文書等案件，經檢察官提起公訴（109年度偵字
第43023號），本院判決如下:
    主  文
本件管轄錯誤，移送於臺灣臺北地方法院。
    理  由
一、公訴意旨略以：被告孫秀蘭為孫積松（已歿）之胞姊，張宗
    萍及孫忠閎分別係孫積松之配偶、長子。被告明知胞弟孫積
    松於民國108年10月26日死亡，無從同意或授權其辦理提款
    事宜，且孫積松生前所出售名下位於新北市○○區○○街00巷0
    號11樓之房地，清償房貸後所得新臺幣（下同）816萬5,511
    元之款項存入孫積松所有之渣打國際商業銀行（下稱渣打銀
    行）帳號00000000000000號帳戶（下稱孫積松渣打銀行帳戶
    ），連同原有存款共818萬4,015元，屬孫積松留下之遺產，
    於分割前屬孫積松繼承人公同共有，未經全體繼承人之同意
    ，不得擅自提領處分，竟意圖為自己不法之所有，基於行使
    偽造私文書及詐欺取財之犯意，利用保管孫積松渣打銀行帳
    戶存摺、印鑑之便，及孫積松業已過世未及通知金融機構之
    機會，於附表編號1至4所示時間，未經上開繼承人同意，冒
    用孫積松名義填具匯款憑條，在該憑條上盜蓋「孫積松」印
    文，持向不知情之銀行承辦人員行使，使銀行承辦人員等陷
    於錯誤，誤認孫積松尚生存且被告已徵得孫積松之同意或授
    權，將孫積松渣打銀行帳戶內存款共818萬4,025元以轉帳至
    被告所有如附表編號1至4帳戶，提領一空，以此種方式詐得
    張宗萍及孫忠閎之繼承財產，並致生損害於張宗萍、孫忠閎
    等2人及渣打銀行對於存款帳戶管理之正確性。因認被告涉
    有刑法第216條、第210條之行使偽造私文書罪嫌、同法第33
    9條第1項之詐欺取財罪嫌。
二、按案件由犯罪地或被告之住所、居所或所在地之法院管轄，
    刑事訴訟法第5條第1項定有明文，此即所謂「土地管轄」之
    規定，屬於上開法律規定之各地方法院均有刑事管轄權限，
    惟為避免管轄法院因被告之住所、居所及所在地變更而一再
    變更，土地管轄必須恆定，即以案件繫屬於法院之日為準，
    而對於管轄權之有無，係屬於法院應依職權調查之事項（參
    照司法院24年院字第1247號解釋意旨、同院37年院解字第38
    25號解釋意旨、最高法院48年台上字第837號判例意旨、同
    院81年度台上字第876號判決意旨）。次按無管轄權之案件
    ，應諭知管轄錯誤之判決，同時諭知移送於管轄法院，此項
    判決並得不經言詞辯論逕行為之，刑事訴訟法第304條、第3
    07條亦分別定有明文。
三、經查：
  ㈠本案係於110年8月18日繫屬本院一節，有臺灣新北地方檢察
    署110年8月18日新北檢錫新109偵43023字第1100073121號函
    上所蓋本院收狀日期戳印在卷可參，合先敘明。
  ㈡又於本案繫屬時，被告孫秀蘭之戶籍係設於「臺北市○○區○○
    路0段000號3樓」，且自110年1月27日起即設籍於此，迄今
    均未曾變更等情，有個人戶籍資料（完整姓名）查詢結果1
    紙附卷足憑，又被告於本院準備程序時供稱：我原本是住新
    北市新店區安民街，後來搬到新北市新店區建國路的地址，
    110年1、2月時搬的等語，是於本案繫屬時，被告之居所係
    在新北市○○區○○路000巷0號3樓自明；另被告於本案繫屬時
    ，並無在監在押之情事，亦有臺灣高等法院在監在押全國紀
    錄表1份在卷可案，足見於本案繫屬時，被告之住所、居所
    及所在地均不在本院轄區甚明。
  ㈢又依本件被告被訴之犯罪事實，被告轉出款項之孫積松渣打
    銀行帳戶，該帳戶所屬分行為渣打銀行位於臺北市○○區○○○
    路0段00號1樓及2樓之敦化分行，而被告將上開款項轉入之
    渣打銀行帳號00000000000000號帳戶、國泰世華銀行帳號00
    000000000000號帳戶，其所屬分行則分別為渣打銀行位於臺
    北市○○區○○○路0段00號1樓及2樓之敦化分行，及國泰世華銀
    行位於臺北市○○區○○○路0段000號1樓、248號3樓之2、250號
    1樓之復興分行，有渣打國際商業銀行股份有限公司109年4
    月28日渣打商銀字第1090011370號函檢附之孫積松渣打銀行
    帳戶活期性存款歷史明細查詢、渣打國際商業銀行股份有限
    公司109年7月31日渣打商銀字第1090026591號函檢附之轉帳
    交易傳票、國內（跨行）匯款申請書、受款帳戶開戶人基本
    資料、國泰世華商業銀行存匯作業管理部110年4月20日國世
    存匯作業字第1100057510號函檢附之孫秀蘭國泰世華銀行帳
    戶客戶基本資料及交易往來明細、渣打國際商業銀行股份有
    限公司110年5月6日渣打商銀字第1100017474號函檢附之孫
    秀蘭渣打銀行帳戶客戶基本資料、活期性存款歷史明細查詢
    、渣打國際商業銀行股份有限公司110年6月21日渣打商銀字
    第1100022588號函檢附之相關交易憑證、渣打國際商業銀行
    股份有限公司110年12月2日渣打商銀字第1100043510號函檢
    附之受款帳戶客戶基本資料、轉帳交易傳票、本院辦理刑事
    案件電話紀錄查詢表、金融機構基本資料查詢附卷可佐，而
    被告辦理如附表編號1至4所示4次提款轉帳及填具匯款憑條
    之處所，則均係位於臺北市○○區○○○路000號2樓及170號1、2
    樓之渣打銀行敦北分行（即被告所稱財團法人長庚紀念醫院
    臺北院區對面之渣打銀行分行）一節，業據被告於本院準備
    程序時供述明確，並有本院辦理刑事案件電話紀錄查詢表、
    金融機構基本資料查詢附卷可佐，足見本件相關款項存匯帳
    戶之申設地點，及被告辦理相關款項存匯之地點均不在本院
    轄區甚明。
  ㈣至孫積松渣打銀行帳戶之資金來源固為孫積松出售位於新北
    市○○區○○街00巷0號11樓房地及清償房貸後所得，惟此部分
    並非屬本案起訴之犯罪，則上開房地之所在地自非屬本案之
    犯罪地甚明。
四、從而，被告之住所地、居所地及所在地於案件繫屬本院時，
    均不在本院轄區，本案之犯罪地亦均非本院管轄範圍所及，
    揆諸前揭規定，本院自無管轄權，檢察官向本院提起公訴，
    即有未合，爰不經言詞辯論，逕為諭知管轄錯誤之判決，並
    移送至有管轄權之臺灣臺北地方法院審理之。
據上論斷，應依刑事訴訟法第304條、第307條，判決如主文。
本案經檢察官羅雪舫提起公訴。
中　　華　　民　　國　　111 　年　　1 　　月　　26　　日
                  刑事第二十五庭  審判長法  官  白光華
　　　　　　　　　
　　　　　　　　                        法  官　王綽光
　　　　　　　　　
                                       法  官　曾淑娟　　　　　　　　
上列正本證明與原本無異。
如不服本判決，應於判決送達後20日內敘明上訴理由，向本院提
出上訴狀 (應附繕本) ，上訴於臺灣高等法院。其未敘述上訴理
由者，應於上訴期間屆滿後20日內向本院補提理由書「切勿逕送
上級法院」。
                                        書記官  張佑慈
中　　華　　民　　國　　111 　年　　1 　　月　　26　　日

附表
編號 時間 金額（新臺幣:元） 匯入被告帳戶 1 108年11月18日 250萬 渣打銀行帳號00000000000000號 2 108年11月20日 250萬 同上 3 108年11月22日 250萬 同上 4 108年11月27日 68萬4,025 國泰世華銀行帳號00000000000000號  合計 818萬4,025